臺灣桃園地方法院民事簡易判決
111年度桃簡字第829號
原      告  呂博夫  
訴訟代理人  金鑫律師
被      告  財團法人桃園市壽山巖觀音寺

法定代理人  林正峰  
訴訟代理人  蔡志評  
上列當事人間請求確認事實上處分權存在事件，本院於民國111
年10月13日言詞辯論終結，判決如下：
    主      文
原告之訴駁回。
訴訟費用由原告負擔。
    事實及理由
壹、程序方面　　
一、按簡易訴訟之訴狀送達後，原告不得將原訴變更或追加他訴
    ，但請求之基礎事實同一者，不在此限，民事訴訟法第436
    條第2項、第255條第1項前段及但書第2款定有明文。經查，
    原告起訴時聲明原為：確認原告就門牌桃園市○○區○○路0段0
    巷00弄0號之房屋（下稱系爭房屋）有五分之一事實上處分
    權存在（本院補卷3頁）；嗣於民國111年6月30日言詞辯論
    期日變更聲明為：確認原告就系爭房屋之所有權存在（本院
    卷15頁）；復於111年10月13日言詞辯論期日變更聲明為：
    確認原告就系爭房屋之所有權應有部分五分之一存在（本院
    卷28頁），經核原告所為聲明之變更，其請求之基礎事實均
    係本於未辦保存登記之系爭房屋為原告與訴外人呂芳明、呂
    來旺、呂正順、呂博文（下合稱呂芳明等4人）所合資興建
    ，揆諸前揭規定，應予准許。
二、按確認法律關係之訴，非原告有即受確認判決之法律上利益
    者，不得提起之，民事訴訟法第247條第1項前段定有明文。
    所謂即受確認判決之法律上利益，須因法律關係之存否不明
    確，致原告在私法上之地位有受侵害之危險，而此項危險得
    以對於被告之確認判決除去之者而言。經查，本件原告主張
    系爭房屋為其與呂芳明等4人所合資興建而取得系爭房屋所
    有權之應有部分五分之一，惟為被告所否認，確有致原告就
    系爭房屋之所有權應有部分五分之一有受侵害之危險，而此
    項危險可藉由對於被告之確認判決除去，揆諸前揭規定及說
    明，原告提起本件確認之訴，有即受確認判決之法律上利益
    ，應予准許。
貳、實體方面
一、原告主張：系爭房屋未辦保存登記，原係由原告與呂芳明等
    4人於71年5月21日至72年10月21日間所合資興建而原始取得
    所有權，僅係借用呂正順之名義為納稅義務人，嗣呂正順死
    亡後，呂正順之繼承人呂張浣等人乃變更系爭房屋之納稅義
    務人，然系爭房屋仍係原告與呂芳明、呂來旺、呂博文及呂
    正順之繼承人所共有。詎呂張浣、呂良順、朱瑞棋竟將系爭
    房屋出賣予被告，經被告對呂張浣、朱瑞棋提起遷讓系爭房
    屋之訴，經本院104年度訴字第2250號判決（下稱前案本院
    判決）及臺灣高等法院106年度重上字第327號判決（下稱前
    案高院判決）呂張浣應將系爭房屋遷讓予被告，前案本院判
    決已認定呂張浣就系爭房屋之所有權僅有應有部分五分之一
    ，系爭房屋係由原告與呂芳明等4人所合資興建等節，而系
    爭房屋現由被告占有使用中，且否認原告就系爭房屋有所有
    權應有部分五分之一，爰提起本件確認之訴等語。並聲明：
    如前述變更後訴之聲明所示。
二、被告抗辯：系爭房屋原為呂正順所有，呂正順死亡後，由呂
    正順之繼承人將系爭房屋出賣予被告，故原告就系爭房屋並
    無所有權等語。並聲明：原告之訴駁回。
三、本院之判斷：
　㈠按房屋所有權屬於出資興建之原始建築人，亦即自己出資而
    建築之房屋，不待登記即原始取得其所有權。次按當事人主
    張有利於己之事實者，就其事實有舉證之責任。但法律別有
    規定，或依其情形顯失公平者，不在此限，為民事訴訟法第
    277條所明定。經查，證人即呂張浣之子及呂正順之繼承人
    呂良崟證稱：系爭房屋是由呂正順、呂張浣以舊家金紙生意
    之財產出資興建的，舊家係原告與呂芳明等4人及我大姑姑
    、小姑姑共有而協議由呂正順、呂張浣經營金紙生意，呂正
    順、呂張浣經營金紙生意之營收所得財產一般係以加入合會
    或存入呂正順、呂張浣之農會帳戶保存，並無存入原告或呂
    芳明、呂來旺、呂博文之帳戶內等語（本院卷29-30頁），
    足見依證人所述系爭房屋乃呂正順、呂張浣以經營金紙生意
    之所得出資興建，已難認原告主張其有合資興建系爭房屋乙
    節為真，則原告既不能證明系爭房屋為其與呂芳明等4人所
    合資興建之事實而陷於真偽不明，依前揭規定，應由主張權
    利發生要件事實之原告負舉證責任。從而，原告主張其有系
    爭房屋所有權之應有部分五分之一，自無理由。
　㈡至證人雖證稱：呂正順、呂張浣經營金紙生意之營收所得財
    產，原告與呂芳明等4人及我大姑姑、小姑姑均有份，則系
    爭房屋既係以前揭金紙生意之營收所得所興建者，系爭房屋
    為原告與呂芳明等4人及我大姑姑、小姑姑所共有，應有部
    分各為七分之一等語（本院卷29頁），然依證人前揭證述，
    呂正順、呂張浣固係在原告與呂芳明等4人及渠等姊妹2人所
    共有之舊家經共有人全體同意在該處經營金紙生意，然金紙
    生意之所得均係由呂正順、呂張浣自行處分，且證人亦證稱
    ：呂正順、呂張浣在舊家經營金紙生意時，有講好呂正順、
    呂張浣經營金紙生意之所得需支應當時亦居住在舊家之四叔
    父、二伯父、大姑姑、小姑姑及渠等小孩之生活開銷，但並
    未按月給付予四叔父、二伯父、大姑姑、小姑姑等人等語（
    本院卷29頁正），並證稱：系爭房屋興建時，除以前揭金紙
    生意之營收所得出資外，僅有另向原告週轉由原告代墊部分
    費用等語（本院卷30頁正），足見證人所稱之金紙生意係由
    呂正順、呂張浣所經營，原告、呂芳明、呂來旺、呂博文及
    渠等姊妹2人均未參與經營，則呂正順、呂張浣經營金紙生
    意之所得自係由呂正順、呂張浣所有無訛，尚難以呂正順、
    呂張浣有以經營金紙生意之所得支應呂政順其他兄弟姊妹之
    生活費用，即謂呂正順、呂張浣經營金紙生意之所得亦為呂
    政順其他兄弟姊妹所共有。故呂正順、呂張浣以經營金紙生
    意之所得出資興建系爭房屋，自難認原告或呂芳明、呂來旺
    、呂博文及渠等姊妹2人亦有出資，遑論呂正順、呂張浣另
    向原告請求代墊興建系爭房屋之費用，亦徵原告就系爭房屋
    之興建並未與呂正順、呂張浣合資，證人所述呂正順、呂張
    浣經營金紙生意之所得及系爭房屋之所有權，呂芳明、呂來
    旺、呂博文及渠等姊妹2人均有權利等情，要屬證人個人之
    意見，尚難憑採。
　㈢按除別有規定外，確定之終局判決就經裁判之訴訟標的，有
    既判力，民事訴訟法第400條第1項定有明文，且依同法第40
    1條之規定，除訴訟繫屬後為當事人之繼受人、為當事人或
    其繼受人占有請求之標的物者、為他人而為原告或被告者之
    該他人外，確定判決亦僅於當事人間發生效力。經查，前案
    高院判決乃確定之終局判決，而前案高院判決之當事人為被
    告、呂張浣、朱瑞棋，訴訟標的則係被告對呂張浣、朱瑞棋
    請求依被告與呂張浣、朱瑞棋所簽立不動產買賣契約書約定
    交付買賣標的物、未能移轉買賣標的物之債務不履行損害賠
    償與給付遲延利息等情，業經本院依原告之聲請調取前案高
    院判決卷宗核閱無訛，則原告既非當事人，亦無訴訟繫屬後
    為當事人之繼受人、為當事人或其繼受人占有請求之標的物
    者、為他人而為原告或被告者之該他人等情形，且原告所主
    張前案本院判決、前案高院判決已認定呂張浣就系爭房屋之
    所有權僅有應有部分五分之一，系爭房屋係由原告與呂芳明
    等4人所合資興建等節，實則係前案本院判決之理由中判斷
    ，並非前案高院判決之訴訟標的，亦非前案高院判決之理由
    中判斷，則原告執前案本院判決之理由中判斷對被告主張前
    案本院判決已認定呂張浣就系爭房屋之所有權僅有應有部分
    五分之一，系爭房屋係由原告與呂芳明等4人所合資興建等
    情，依上開規定及說明，亦屬無據。
四、綜上所述，原告訴請確認其就系爭房屋之所有權存在，為無
    理由，應予駁回。
五、本件事證已臻明確，兩造其餘攻擊防禦方法，經本院審酌後
    ，認與判決之結果不生影響，爰不逐一論述，附此敘明。
六、訴訟費用負擔之依據：民事訴訟法第78條。　
中　　華　　民　　國　　111 　年　　10　　月　　28　　日
                  桃園簡易庭  法  官  陳柏嘉
以上為正本係照原本作成。
如不服本判決，應於送達後20日內，向本院提出上訴狀並表明上
訴理由，如於本判決宣示後送達前提起上訴者，應於判決送達後
20日內補提上訴理由書（須附繕本）。
如委任律師提起上訴者，應一併繳納上訴審裁判費。   
中　　華　　民　　國　　111 　年　　10　　月　　28　　日
                              書記官  石曉芸